【裁判字號】    96,交聲,1175
【裁判日期】    970324
【裁判案由】    違反道路交通管理處罰條例聲明異議
【裁判全文】
臺灣臺北地方法院交通事件裁定        96年度交聲字第1175號
原處分機關  臺北市交通事件裁決所
異  議  人
即受處分人  乙○○
                      樓
上列異議人即受處分人因違反道路交通管理處罰條例案件，對於
臺北市交通事件裁決所中華民國96年9月17日所為之處分（原處
分案號：北市裁四字第裁22-AEV736622號），聲明異議，本院裁
定如下：
    主      文
原處分撤銷。
乙○○汽車駕駛人於行駛道路時，使用手持式行動電話進行通話
，處罰鍰新臺幣參仟元。
    理      由
一、按汽車駕駛人於行駛道路時，使用手持式行動電話進行撥接
    或通話者，處新臺幣（下同）3,000元罰鍰；前2項實施及宣
    導辦法，由交通部定之，道路交通管理處罰條例第31條之1
    第1項、第3項定有明文。而交通部依道路交通管理處罰條例
    第31條之1第3項規定訂定之「汽車駕駛人行駛道路禁止使用
    手持式行動電話實施及宣導辦法」，其第2條第3款則明定「
    撥接或通話：指有撥號、接聽、通話或數據通訊等使用狀態
    者」。是汽車駕駛人於行駛道路時，使用手持式行動電話進
    行通話者，依違反道路交通管理事件統一裁罰基準及處理細
    則（下稱處理細則）第44條第1項及違反道路交通管理事件
    統一裁罰基準表（下稱基準表）之規定，須處以3,000元之
    罰鍰。
二、本件異議人即受處分人乙○○於民國96年6月25日下午1時
    55分許，駕駛車牌號碼EY-0456號自用小客車行經臺北市○
    ○路時經警攔停，並以其具有「汽車駕駛人行駛道路使用手
    持式行動電話撥接（右手拿手機放在右耳上）」之違規事實
    為由製單舉發（舉發通知單單號：北市警交字第AEV736622
    號），嗣原處分機關即臺北市交通事件裁決所經調查結果，
    仍認受處分人確有前開違規行為，乃依道路交通管理處罰條
    例第31條之1第1項、處理細則第44條第1項及基準表之規定
    ，於96年9月17日以北市裁四字第裁22-AEV736622號裁決書
    裁處受處分人罰鍰3,000元在案。上開各情，有舉發通知單
    及裁決書在卷足憑。
三、訊據受處分人固坦承於96年6月25日下午1時55分許，駕車行
    經臺北市○○路附近經警攔停之事實，惟矢口否認有何行駛
    中使用手持式行動電話進行撥接或通話之違規行為，辯稱：
    伊當天駕車剛起步，僅將折疊式行動電話打開看伊兒子影音
    檔案，只有拿著電話距離臉部及耳朵約10公分的距離邊聽邊
    看而已，並未於行駛中撥打或講電話云云。
四、經查：受處分人前揭違規事實，業據證人即舉發本件違規之
    臺北市政府警察局松山分局警備隊警員甲○○於本院具結證
    稱：當時我和另一名同事在市○○道及東興路口執行路檢，
    我站在土地銀行中崙分行的前面盤查可疑人車，受處分人是
    駕車從八德路4段由西往東方向行駛到路口，右轉東興路，
    我看到受處分人手持行動電話放在耳朵旁邊，當時他是在行
    駛中，所以我就將他攔下來，受處分人是手持行動電話放在
    耳朵旁邊，行動電話有一點貼近耳朵，我當時並沒有注意他
    的嘴巴有沒有在動，我只是注意他有把電話靠近耳朵，我看
    到受處分人有這個動作，剛好遇到前方有車輛，他就停下來
    ，我就上前攔停，攔停後受處分人表示沒有在使用行動電話
    ，但沒有說他是在看手機等語明確（見本院96年11月12日訊
    問筆錄）。又受處分人陳稱其當天所持有之行動電話門號為
    0000000000號，且僅擁有該門號等語，經本院向中華電信股
    份有限公司調取上開門號96年6月25日之雙向通聯紀錄（含
    基地台位置），得知受處分人所使用之0000000000號行動電
    話，於該日下午1時55分53秒起，有與0000000000號門號通
    話之紀錄（0000000000號為發話方，0000000000號為受話方
    ），其通話時間達14秒，且通話基地台起、迄位置分別為臺
    北市○○區○○路4段213號7樓頂、臺北市○○區○○路71
    號11樓頂，此外上開通話時間前後並無相關聯之通話情形，
    有雙向通聯紀錄1份在卷可稽。經核上開通聯紀錄之通話起
    迄時間、通話基地台位置，均與受處分人遭舉發之時間、地
    點相符。是證人甲○○證稱被告係在八德路4段與東興路口
    有行駛間使用手持式行動電話等語，即屬可信；受處分人辯
    稱僅觀看行動電話內之影音檔案，並未進行撥接或通話云云
    ，顯與客觀事證不符，自不足採。至於證人甲○○雖證稱：
    因為我只看到受處分人把手機靠在耳朵那裡，但我沒有看到
    他在講話，故以「撥接」而非「通話」舉發等語（見同上筆
    錄），惟受處分人確有通話之情形，非僅撥號及接聽而已，
    自應依「行進間使用手持式行動電話進行通話」之違規事實
    加以處罰，併予敘明。綜上，本件事證明確，受處分人之違
    規行為堪以認定，應依法論科。
五、綜上所述，受處分人確有汽車駕駛人於行駛道路時，使用手
    持式行動電話進行通話之違規行為，從而原處分機關依道路
    交通管理處罰條例第31條之1第1項之規定，裁處受處分人罰
    鍰3,000元，固非無見；惟受處分人應係車輛行進間使用手
    持式行動電話進行「通話」，原處分認定為行進間使用手持
    式行動電話進行「撥接」，尚有未合。本件受處分人之異議
    雖無理由，然原處分既有前述之錯誤，仍應由本院將原處分
    撤銷，爰以受處分人有汽車駕駛人於行駛道路時，使用手持
    式行動電話進行通話之違規行為，依違反道路交通管理處罰
    條例第31條之1第1項、處理細則第44條第1項暨基準表之規
    定，裁罰受處分人罰鍰3,000元如主文第2項所示，以資適法
    。
據上論斷，應依道路交通案件處理辦法第20條前段，裁定如主文
。
中    華    民    國    97    年    3     月    24    日
                  交通法庭法  官  林庚棟
以上正本證明與原本無異。
如不服本裁定應於送達後5日內向本院提出抗告狀。
                          書記官  柯貞如
中    華    民    國    97    年    3     月    25    日


司法院資訊處製作；財團法人民間司法改革基金會備份。
